臺灣彰化地方法院刑事判決　　　　　　　 100年度易字第20號
公　訴　人　臺灣彰化地方法院檢察署檢察官
被　　　告　黃俊郎
上列被告因竊盜等案件，經檢察官提起公訴（99年度偵緝字第66
9號、第11109號），本院審理後判決如下：
    主  文
黃俊郎於夜間侵入住宅竊盜，累犯，處有期徒刑壹年貳月；又收
受贓物，累犯，處有期徒刑陸月；又因過失傷害人，處有期徒刑
陸月。應執行有期徒刑貳年。
    事  實
一、黃俊郎前有竊盜、違反肅清煙毒條例、麻醉藥理管理條例（
    各2次）等犯罪記錄，素行不良，其於民國86年間所犯之竊
    盜罪，並經認定有犯竊盜罪之習性，而併諭知於刑之執行前
    ，令入勞動場所強制工作3年，連同所犯竊盜罪、違反肅清
    煙毒條例、麻醉藥品管理條例等案件所定應執行刑6年10月
    ，接續執行至93年4月13日始因縮短刑期假釋而出監，卻又
    在假釋期間之93年間，因犯連續攜帶兇器、毀壞門扇、於夜
    間侵入住宅竊盜共12件，為本院以93年度易字第1284號判處
    有期徒刑2年4月，並令於刑之執行前，令入勞動場所強制工
    作3年確定，嗣入監服刑後，於民國98年9月25日縮刑假釋付
    保護管束，於98年11月25日假釋期滿未經撤銷，以已執行完
    畢論。詎仍不知悔改，先後犯以下各罪：
（一）黃俊郎意圖為自己不法之所有，於99年7月22日晚上約7時
      30分許之夜間，至張宏達、楊佳玫位於彰化縣員林鎮○○
      ○路428號之住處，以穿越未上鎖之鋁門（起訴書載為落
      地窗，並認屬安全設備，然查警卷所附現場照片及張宏達
      在本院所述，應係屬鋁製大門）之方式侵入該住宅內，徒
      手竊取張宏達之現金新臺幣（下同）15600元、楊佳玫之
      手機1支（序號：000000000000000，內含SIM卡1張，門號
      ：0000000000），得手後，將現金花用怠盡，手機且供己
      使用後，將之丟棄（構成累犯）。
（二）又黃俊郎明知車牌號碼HA-32號重型機車（為楊正號所有
      ，失竊時市價約22000元），為不詳之人於99年11月13日
      凌晨5時30分前之不詳時間，在彰化縣埤頭鄉○○路97巷
      12號前所竊取之贓物，竟仍於該人竊取後，基於收受贓物
      之犯意，於99年11月14日下午2時許，在彰化縣北斗鎮○
      ○路一號省道之大果菜市場旁，自其友人張逸昇處，收受
      該來歷不明之機車1台（收受時該機車未懸掛車牌），以
      及可供發動該機車之鑰匙1支（構成累犯）。
（三）再黃俊郎並未領有重型機車之駕駛執照，竟於99年11月14
      日下午3時10分許，騎乘前開贓車，沿彰化縣員林鎮○○
      路由南往北方向行駛，途至莒光路與雙平路口時，本應注
      意汽車行駛時，駕駛人應注意車前狀況，並隨時採取必要
      之安全措施，以及行車速度應依速限標誌或標線之規定，
      不得超速行駛，且依當時為晴天、日間有自然光線、柏油
      路、路面乾燥、無缺陷、無障礙物、直路，天候、光線、
      路況及視距均良好等情形，並無不能注意之情事，竟疏於
      注意，而以超越該路段每小時40公里速限之時速100公里
      超速行駛，且未注意車前狀況，因此不慎撞及前方同向由
      施秀雄所騎乘之車牌號碼KXE-736號重型機車（後座附載
      施蘇秀勤），致施秀雄、施蘇秀勤人車倒地，施秀雄受有
      左側脛骨粉碎性骨折併腔室症候群、左側內踝骨折等傷害
      ，施蘇秀勤則受有左側足踝內外踝骨折併脫臼、左腳撕裂
      傷、右側鎖骨骨折和右側第4肋骨骨折、臉部撕裂傷和多
      處擦挫傷等傷害（不構成累犯）。
二、案經楊佳玫、楊正號、施秀雄、施蘇秀勤訴由彰化縣警察局
    員林分局報告臺灣彰化地方法院檢察署檢察官偵查起訴。
    理  由
一、按除簡式審判程序及簡易程序及第376條第1款、第2款所列
    之罪之案件外，第一審應行合議審判，刑事訴訟法第284條
    之1定有明文。查本案被告所犯係屬刑事訴訟法第376條第1
    款、第2款所列之罪，依法獨任進行審理程序，先予敘明。
二、按被告以外之人於審判外之言詞或書面陳述，除法律有規定
    者外，不得作為證據，又被告以外之人於審判外之陳述，雖
    不符刑事訴訟法第159 條之1 至第159 條之4 之規定，而經
    當事人於審判程序同意作為證據，法院審酌該言詞陳述或書
    面陳述作成時之情況，認為適當者，亦得為證據。當事人於
    法院調查證據時，知有同法第159條第1項不得為證據之情形
    ，而未於言詞辯論終結前聲明異議者，視為有前項同意，刑
    事訴訟法第159條第1項、第159條之5分別定有明文。查證人
    即告訴人楊佳玫、楊正號、施秀雄、施蘇秀勤、被害人張宏
    達等人於警詢中之證述，雖係被告以外之人於審判外之言詞
    陳述，為傳聞證據，然被告、公訴人於本院審理時均同意將
    之引為證據，渠等知悉該言詞陳述為傳聞證據而未於言詞辯
    論終結前聲明異議，本院覆審酌該言詞陳述係由證人出於自
    由意識而陳述，且核無其他證據足認該陳述有何顯不可信之
    情事等一切情況，認為適當，依刑事訴訟法第159條之5規定
    ，認上開證人於警詢中之證述得採為認定本件犯罪事實所憑
    之證據，合先敘明。
三、被告黃俊郎上開竊盜、收受贓物之犯罪事實，業據被告黃俊
    郎迭於警詢、檢察官偵訊及本院審理時均坦白承認，核與證
    人即告訴人楊佳玫、楊正號及證人即被害人張宏達等人於警
    詢、本院審理時證述受害之情節大致相符，此外，復有扣押
    筆錄、扣押物品目錄表、扣押物品收據、贓物認領保管單、
    彰化縣警察局尋獲電腦輸入單、失車案件基本資料詳細畫面
    報表、車輛詳細資料報表各1份、張宏達、楊佳玫住處失竊
    現場照片共7張、監視器翻拍畫面1幀、楊佳玫失竊之000000
    0000號行動電話門號通聯調閱查詢單等件附卷為證；又被告
    無照騎乘上開贓車，超速、未注意車前狀況，自後撞擊告訴
    人施秀雄、施蘇秀勤受傷等事實，亦據其坦白承認，核與告
    訴人施秀雄2人指訴情節大致相符，並有告訴人驗傷之診斷
    證明書、道路交通事故調查報告表（一）、（二）、道路交
    通事故現場圖各1紙及現場與車損照片共38幀等件附卷可按
    。足徵被告本件之自白確與事實相符，洵堪採信。
四、又按行車速度，依速限標誌或標線之規定；且汽車行駛時，
    駕駛人應注意車前狀況，並隨時採取必要之安全措施，此道
    路交通安全規則第93條第1項、第94條第3項分別定有明文；
    且未領有駕駛執照，不得駕駛汽車，否則將依道路交通管理
    處罰條例第21條等規定裁處罰鍰。查被告並未領有重型機車
    駕駛執照，且查本件車禍肇事路段之時速限制僅為40公里，
    但被告卻以時速100餘公里之速度高速超速行駛而肇事，除
    據其供明在卷，並有道路交通事故調查報告表、現場圖及肇
    事現場照片在卷可佐，則其已嚴重違反上開保護他人之交通
    法規，應可確定。又依卷附道路交通事故調查報告表（一）
    及現場圖所載，車禍發生時為晴天，日間有自然光線，該段
    為直路、柏油路、路面乾燥、無缺陷、無障礙物，天候、光
    線、路況、視線、視距均良好，客觀上並無不能注意之情形
    ，被告應注意、能注意卻拒不注意上開保護他人之交通法規
    ，無照、高速超速行駛，致撞擊告訴人施秀雄所騎乘之機車
    ，造成告訴人施秀雄、施蘇秀勤2人受傷，則其對本件車禍
    之發生顯有過失自明。且告訴人施秀雄2人確因本件事故受
    有前述傷害，已如前述，是被告之過失行為與告訴人受傷結
    果間，顯有相當因果關係。故本件被告過失傷害犯行部分亦
    堪認定，應依法予以論科。
五、查被告黃俊郎就上開犯罪事實欄一之(一)之犯罪行為，是於
    99年7月22日晚上7時30分許，徒手啟門侵入被害人張宏達、
    楊佳玫前揭住處內行竊，依偵查卷所附當日之日出日沒時間
    表顯示，該日於下午6時46分之後已屬日沒時間，而被告自
    白表示其乃於該日晚上7時30分許，進入被害人張宏達、楊
    佳玫之上開住所行竊，其行為已構成夜間侵入住宅竊盜。然
    按行為後法律有變更者，適用行為時之法律，但行為後之法
    律有利於行為人者，適用最有利於行為人之法律，刑法第2
    條第1項定有明文。本件被告黃俊郎就犯罪事實欄一之(一)
    之犯罪行為後，刑法第321條第1項第1款規定於100年1月26
    日經總統公布修正，於同年月28日生效。本次修正除於法定
    本刑增訂「得併科新臺幣10萬元以下罰金」外，就刑法第32
    1條第1項第1款之構成要件刪除「於夜間」之限制，即不論
    日間或夜間侵入住宅竊盜均構成刑法之加重竊盜罪；經比較
    新舊法，修正後之該條款，其構成要件不限於「夜間」侵入
    住宅即適用該條款之處罰，並增加得併科罰金新台幣10 萬
    元以下之從刑，是修正後該條款之規定顯較原條款之規定為
    不利於被告，故前揭刑法之修正，就犯罪事實欄一之(一)之
    犯罪，顯係行為後有不利被告之法律變更，依刑法第2條第1
    項後段，仍適用行為時之法律即修正前之刑法第321條第1項
    第1款。
六、再按刑法第321條第1項第2款規定將「門扇」、「牆垣」、
    「其他安全設備」並列，所謂「門扇」，專指門戶而言，應
    屬狹義：指分隔住宅或建築物內外之間之出入口大門而言。
    而所謂「其他安全設備」，指門扇牆垣以外，依通常觀念足
    認防盜之一切設備而言，如門鎖、窗戶等（最高法院45年臺
    上字第1443號、55年臺上字第547號判例意旨可資參照）。
    且按刑法第321條第1項第2款所謂毀越門扇牆垣，係指毀損
    或超越及踰越門扇牆垣而言。與用鑰匙開鎖啟門入室者不同
    。司法院解釋所謂越進門扇牆垣，其越進2字亦應解為超越
    或踰越而進，非謂啟門入室即可謂之越進，最高法院22年度
    上字第454號判決亦可參照。查本件被害人張宏達於本案審
    理中就上開犯罪事實欄一之(一)之犯罪行為表示：被告黃俊
    郎是由其住宅大門侵入而非落地窗，且其鎖並未遭破壞等情
    ，又被告黃俊郎亦坦承其係利用被害人張宏達上開住處大門
    未上鎖之機，徒手啟門侵入住處等語，復查無其他積極證據
    足認被告有破壞大門或其鎖具之情形，則起訴書就犯罪事實
    欄一之(一)之犯罪行為，主張被告另以穿越未上鎖屬安全設
    備之落地窗之方式侵入行竊而併構成刑法第321條第1項第2
    款之毀越其他安全設備竊盜罪，容有誤認，然因此部分與前
    述有罪之夜間侵入住宅罪部分，有事實上一行為關係，爰不
    另為無罪之諭知。
七、是核被告所為，係犯修正前刑法第321條第1項第1款之於夜
    間侵入住宅竊盜既遂罪、同法第349條第1項之收受贓物罪及
    同法第284條第1項前段之普通過失傷害罪。次按所謂接續犯
    ，乃指行為人主觀上基於單一之犯意，著手實行單一行為，
    而該行為係在密切接近之時、地，分數個舉動以接續或反覆
    施行之行為，依一般社會通念，難以強行分開，在刑法評價
    上，該接續施行之數個舉動，可認為包括一罪而言（最高法
    院96年度台上字第3822號判決要旨參照）；是本件被告先後
    自告訴人楊佳玫上開處所竊取楊佳玫夫妻之現金等財物之行
    為，係本於同一竊盜犯意，而在密切接近之時、地實施，雖
    侵害不同被害人之財產法益，但依上開說明，仍應視為數個
    舉動之接續行為予以評價，而僅以包括之一罪論以修正前刑
    法第321條第1項第1款之於夜間侵入住宅竊盜罪1罪即可；且
    其侵入住宅犯行部分，已係於夜間侵入住宅竊盜犯行之1部
    ，亦不另論處。再被告1過失行為，同致告訴人施秀雄、施
    蘇秀勤受傷，乃1行為犯2過失傷害罪，應依想像競合之規定
    ，從一重處斷。復查被告有事實欄所述之犯罪記錄，甫於98
    年11月25日假釋付保護管束期滿未經撤銷視為執行完畢，有
    其臺灣高等法院被告刑案資料紀錄表附卷可稽，其於5年以
    內故意再犯本件竊盜及贓物等有期徒刑以上之罪，則所犯竊
    盜及贓物2罪為累犯，皆應依刑法第47條第1項之規定，加重
    其刑；致所犯過失傷害罪部分雖不另成立累犯，但其乃無照
    駕駛而肇事致人受傷，其過失傷害部分仍應依道路交通管理
    處罰條例第86條第1項之規定，加重其刑。爰審酌被告前已
    有多次之竊盜等犯罪記錄，素行不良，又其甫受有期徒刑執
    行完畢，卻不知戒惕，不思依循正途營生，竟冀望不勞而獲
    ，於夜間他人休息、注意能力較低之際，侵入被害人住處竊
    取被害人財物，此除對被害人之財產管領造成嚴重侵害，更
    破壞被害人居家之安寧，所生損害難謂輕微，又其並收受贓
    物，造成財產犯罪之追緝困難，其輕忽、侵害他人財產法益
    之行為，破壞社會秩序，亦有可議，另審酌被告無駕駛執照
    ，卻執意騎乘贓車，又嚴重超速駕車而撞傷被害人施秀雄、
    施蘇秀勤，其漠視自身及公眾通行安全及財產權之心態，殊
    不可取，暨衡量被告犯罪之動機、方法、手段、所生危害暨
    犯後態度等一切情狀，各量處如主文所示之刑，及定應執行
    刑，以示懲儆。至被告黃俊郎於犯罪事實欄一之(二)所收受
    、使用之扣案鑰匙1把，並非違禁物，雖為被告黃俊郎供收
    受贓車使用，，惟其表示此鑰匙乃向其友人張逸昇收受上開
    贓車時一併取得，應非屬被告所有，故不沒收之，末予說明
    。
據上論斷，應依刑事訴訟法第284條之1、第299條第1項前段，道
路交通管理處罰條例第86條第1項、刑法第2條第1項但書、第284
條第1項前段、第349條第1項、第47條第1項、第55條、第51條第
5款，修正前刑法第321條第1項第1款，判決如主文。
本案經檢察官劉欣雅到庭執行職務。
中    華    民    國   100    年    5     月    5     日
            刑事第六庭      法  官  葛永輝
以上正本證明與原本無異。
如不服本判決應於收受判決後10日內向本院提出上訴書狀，並
應敘述具體理由。其未敘述上訴理由者，應於上訴期間屆滿後
20日內向本院補提理由書(均須按他造當事人之人數附繕本)
「切勿逕送上級法院」。
告訴人或被害人對於判決如有不服具備理由請求檢察官上訴者，
其上訴期間之計算係以檢察官收受判決正本之日期為準。
中    華    民    國   100    年    5     月    5     日
                            書記官  林盛輝
附錄本案論罪科刑法條：
修正前中華民國刑法第321條
（加重竊盜罪）
犯竊盜罪而有左列情形之一者，處六月以上、五年以下有期徒刑
：
一、於夜間侵入住宅或有人居住之建築物、船艦或隱匿其內而犯
之者。
二、毀越門扇、牆垣或其他安全設備而犯之者。
三、攜帶兇器而犯之者。
四、結夥三人以上而犯之者。
五、乘火災、水災或其他災害之際而犯之者。
六、在車站或埠頭而犯之者。
前項之未遂犯罰之。
中華民國刑法第284條
（過失傷害罪）
因過失傷害人者，處6 月以下有期徒刑、拘役或5 百元以下罰金
，致重傷者，處1 年以下有期徒刑、拘役或5 百元以下罰金。
從事業務之人，因業務上之過失傷害人者，處1 年以下有期徒刑
、拘役或1 千元以下罰金，致重傷者，處3 年以下有期徒刑、拘
役或2 千元以下罰金。
中華民國刑法第349條
（收受贓物罪）
收受贓物者，處3 年以下有期徒刑、拘役或5 百元以下罰金。搬
運、寄藏、故買贓物或為牙保者，處5 年以下有期徒刑、拘役或
科或併科1 千元以下罰金。
因贓物變得之財物，以贓物論。